臺灣桃園地方法院民事裁定　　　　　　　 110年度司字第43號
聲　請　人
即　清算人　和彰環科股份有限公司清算人吳西源律師

相　對　人　和彰環科股份有限公司

關　係　人　日盛國際商業銀行股份有限公司

法定代理人　黃錦瑭　


上列聲請人就相對人和彰環科股份有限公司清算事件，聲請核定
清算費用及酌定清算人報酬，本院裁定如下：
    主  文
一、聲請人吳西源律師擔任和彰環科股份有限公司清算人之清算
    報酬酌定為新臺幣3 萬元，已支出之清算費用核定為新臺幣
    1,386 元。
二、聲請人之清算人報酬新臺幣3 萬元，及清算費用新臺幣1,38
    6 元，由相對人負擔，並由關係人日盛國際商業銀行股份有
    限公司墊付。
三、聲請程序費用由相對人負擔。
    理  由
一、按股份有限公司之清算人由法院選派者，其報酬由法院決定
    之；清算費用及清算人之報酬，由公司現存財產中儘先給付
    ，為公司法第325 條定有明定。檢查人之報酬，由公司負擔
    ；其金額由法院徵詢董事及監察人意見後酌定之，非訟事件
    法第174 條定有明文，而上開規定，於法院選派之清算人準
    用之，同法第177 條亦定有明文。又法院決定清算人報酬時
    ，應視清算人辦理清算程序中所投入各項人力之時間、成本
    及工作內容等事項，綜合考量而為酌定。
二、聲請意旨略以：關係人日盛國際商業銀行股份有限公司（下
    稱日盛公司）前向本院聲請選派相對人之清算人，經本院於
    民國110 年3 月31日以109 年度司字第39號裁定，選派聲請
    人為相對人之清算人，惟經聲請人調查確認相對人現已無財
    產或所得，復經聲請人通知各債權人申報債權，分別經債權
    人即關係人日盛銀行申報債權額為新臺幣（下同）4,998,97
    2 元；債權人財政部北區國稅局桃園分局申報債權額為534,
    922 元，是相對人確實已無任何剩餘財產而無法清償所欠稅
    款及債務。爰聲請酌定清算人之報酬等語。
三、經查：
（一）相對人公司業經廢止登記，已無董事及監察人等情，業據
      調閱本院109 年度司字第39號卷宗查核屬實。相對人既無
      董事及監察人可資徵詢，揆諸前揭規定，聲請人擔任相對
      人清算人之報酬，應由本院依其擔任清算人期間從事清算
      事務之內容，逕予酌定之。聲請人就任後，曾辦理清查相
      對人之資產及財產狀況等作業，並於太平洋日報全國版連
      續刊登報紙3 日催告債權；另以公文往返行政機關、調查
      相關資產負債表冊等，投入相當之人力、時間、成本以辦
      理清算程序等情，業經本院調閱109 年度司字第39號選派
      清算人卷宗核閱屬實。本院審酌相對人公司之財產狀況及
      債權債務關係並非複雜，清算事務尚屬單純，財政部頒定
      「108 年度執行業務者收入、費用標準」等情，認依聲請
      人之學經歷、專業智識及本件清算工作之內容，以一般情
      形論之，酌定聲請人之清算人報酬以3 萬元為適當。又聲
      請人所提出之清算期間代墊費用明細表，上載列聲請人已
      支出之費用如閱卷費、刊登公告費、郵資共計1,386 元，
      核屬辦理清算事務之必要費用，爰併核定聲請人已支出之
      清算費用為1,386 元。
（二）法院酌定選派清算人之報酬金額，屬於清算人因執行清算
      職務，提出勞務給付而取得之對價，與民事訴訟法第77條
      之23所示由法院核定鑑定人之報酬，屬於鑑定人因執行法
      院指派之鑑定職務，提出勞務給付而取得之對價，二者性
      質相當，故非訟事件法第26條第2 項所示非訟程序應徵收
      之「費用」，應解為包括法院酌定選派清算人之報酬金額
      在內。又鑑定人報酬為訴訟費用之一部，法院命當事人一
      造單獨預納或兩造平均預納，其後始於終局裁判中為應負
      擔此一訴訟費用之諭知，是關於選派清算人之非訟事件，
      法院亦非不得先命當事人一造單獨預納或兩造平均預納清
      算人之報酬，其後依非訟事件法第174 條規定，以裁定為
      清算公司應負擔選派清算人報酬之諭知（參臺灣高等法院
      暨所屬法院105 年法律座談會民事類提案第43號）。清算
      費用及清算人之報酬，由公司現存財產中儘先給付，公司
      法第325 條第2 項固有明文。惟本件相對人已無剩餘財產
      ，有聲請人清算後陳報相關資料可憑（見本院109 年司字
      第39號卷第265 至277 頁），自無從依前揭規定由相對人
      現存財產中儘先給付。而日盛公司聲請選派相對人之清算
      人，經本院函詢桃園律師公會，均無律師願任清算人，復
      由本院詢問聲請人之意願，經其陳報表示願擔任清算人，
      本院即裁定選派聲請人為相對人之清算人，業據調閱本院
      109 年度司字第39號選派清算人卷宗核閱屬實，準此，聲
      請人若未同意擔任相對人之清算人，則相對人公司無從進
      行清算，迥然甚明。又日盛公司聲請選派相對人公司之清
      算人時，已具狀表明願先行預付清算人之報酬金額等語，
      是依前開座談會結論，法院於有必要時，既得先依非訟事
      件法第26條第2 項規定，命聲請選派相對人公司清算人之
      日盛公司向法院預納清算人酬金，則於法院未先命其預納
      而准許選派清算人時，自無不許事後再命其墊付清算費用
      及清算人之報酬之理。從而，聲請人聲請其清算人報酬3
      萬元及代墊清算費用1,386 元，由日盛公司墊支，為有理
      由，應予准許。
四、爰裁定如主文所示。
中    華    民    國  110     年    9     月    17    日
                  民事第二庭    法  官  林其玄
以上正本係照原本作成。
如對本裁定抗告，須於裁定送達後10日內向本院提出抗告狀，並
應繳納抗告費新台幣1,000 元。
中    華    民    國   110    年    9     月    17    日
                                書記官  戴育萍